【裁判字號】    89,簡抗,12
【裁判日期】    891013
【裁判案由】    給付退休金
【裁判全文】
臺灣士林地方法院民事裁定  八十九年度簡抗字第一二號
    抗  告  人
    即  原  告  甲○○
    相  對  人  內政部警政署保安警察第一總隊
                            設台北市○○區○○街二段三０一號即被告
    法定代理人  陳禮中      住台北市○○區○○街二段三０一號
右抗告人與相對人間請求給付退休金事件，抗告人對於民國八十九年七月三十一日本
院士林簡易庭八十九年度士簡字第五一九號所為第一審之裁定提起抗告，本院裁定如
左：
    主  文
原裁定廢棄。
抗告費用由相對人負擔。
    理  由
一、抗告意旨略以：抗告人原為相對人所屬公務員，於民國六十三年九月十六日經相
    對人命令一次退休，因抗告人原可請領之退休金為新台幣（下同）三十四萬六千
    八百零八元，惟相對人濫用職權，私自核計公務員退休金，將政府核發下來之退
    休金予以侵吞，積欠抗告人之退休金，爰請求相對人如數給付退休金，原裁定諭
    知本件退休金之給付係屬公法上權力作用所為處分，非屬普通法院之權限，核屬
    無理，請求廢棄原裁定等語。
二、按憲法第十六條規定人民有訴訟之權，旨在確保人民得依法定程序提起訴訟及受
    公平之審判。至於訴訟救濟究應循普通訴訟程序抑或依行政訴訟程序為之，則由
    立法機關依職權衡酌訴訟案件之性質及既有訴訟制度之功能等而為設計。我國關
    於民事訴訟與行政訴訟之審判，依現行法律之規定，分由不同性質之法院審理，
    係採二元訴訟制度。除法律別有規定外，關於因私法關係所生之爭執，由普通法
    院審判；因公法關係所生之爭議，則由行政法院審判之。國家為提供公務人員生
    活保障，制定公務人員保險法，由考試院銓敘部委託行政院財政部所屬之中央信
    託局辦理公務人員保險，並於保險事故發生時予以現金給付。按公務人員保險為
    社會保險之一種，具公法性質，關於公務人員保險給付之爭議，自應循行政爭訟
    程序解決。惟現行法制下（修正前之行政訴訟制度），行政訴訟除附帶損害賠償
    之訴外，並無其他給付類型訴訟，致公務人員保險給付爭議縱經行政救濟確定，
    該當事人亦非必然即可獲得保險給付。有關機關應儘速完成行政訴訟制度之全盤
    修正，於相關法制尚未完備以前，為提供人民確實有效之司法救濟途徑，有關給
    付之部分，經行政救濟程序之結果不能獲得實現時，應許向普通法院提起訴訟謀
    求救濟，以符首開憲法規定之意旨（司法院釋字第四四六號解釋參照）。經查，
    國家為提供公務人員生活保障，依公務人員退休法規定，應發給退休金。本件公
    務人員退休金之給付具公法性質，關於公務人員退休金給付之爭議，雖應循行政
    爭訟程序解決，惟依當時修正前（即八十九年七月一日前）之行政訴訟法制下，
    行政訴訟除附帶損害賠償之訴外，並無其他給付類型訴訟，致公務人員退休金給
    付爭議縱經行政救濟確定，該當事人亦非必然即可獲得退休金給付。本件抗告人
    係於八十九年四月十五日向本院原審提起給付退休金訴訟，既係就公務人員得否
    依公務人員退休法請領退休金給付而有爭執，抗告人循民事訴訟程序解決，即無
    不合，且依當時之行政訴訟法制，乃是權利救濟之必要，揆諸上開司法院大法官
    會議解釋之精神，應許抗告人向普通法院提起訴訟謀求救濟。原審未見及此，以
    本件訴訟非屬普通法院之權限，而駁回本件訴訟程序，於法自有未合。抗告意旨
    指摘原裁定不當，求予廢棄，為有理由，爰由本院廢棄原裁定。
三、據上論結，本件抗告為有理由，依民事訴訟法第四百三十六條之一第三項、第四
    百九十二條第二項、第九十五條、第七十八條裁定如主文。
中      華      民      國    八十九    年      十      月     十三     日
                                    臺灣士林地方法院民事第二庭
~B審判長法官  俞慧君
~B法      官  李玉卿
~B法      官  王俊雄
右為正本係照原本作成。
本裁定不得抗告。
中      華      民      國    八十九    年      十      月      十六    日
~B法院書記官  李育東


司法院資訊處製作；財團法人民間司法改革基金會備份。
